臺灣宜蘭地方法院民事簡易判決
111年度羅簡字第141號
原      告  陳振瑋  
訴訟代理人  黃豪志律師
被      告  謝興嘉  
訴訟代理人  林永豐  
上列當事人間因過失傷害案件，經原告提起刑事附帶民事訴訟，
請求損害賠償，由本院刑事庭移送前來（110年度交附民字第119
號），本院於民國111年8月12日言詞辯論終結，判決如下：
    主      文
被告應給付原告新臺幣528,355元，及自民國110年12月22日起至
清償日止，按年息百分之5計算之利息。
原告其餘之訴駁回。
訴訟費用新臺幣1,000元，其中新臺幣416元由被告負擔，餘由原
告負擔。
本判決第一項得假執行；但被告如以新臺幣528,355元為原告預
供擔保，得免為假執行。
原告其餘假執行之聲請駁回。
    事實及理由
一、原告主張：被告於民國110年1月15日中午12時40分許，駕駛
    車牌號碼000-00號自用大貨車（下稱系爭肇事車輛），沿宜
    蘭縣冬山鄉某無名路由東往西方向行駛，行經該路與自強路
    交岔路口欲左轉至自強路時，本應注意汽車行駛至交岔路口
    ，轉彎車應讓直行車先行，而依當時天候晴、日間自然光線
    、柏油路面乾燥、無缺陷、無障礙物及視距良好，並無不能
    注意之情事，竟疏未注意，即貿然左轉，適原告騎乘訴外人
    陳永建所有之車牌號碼000-0000號普通重型機車（下稱系爭
    機車），沿自強路由南往北方向行駛至該路口，因閃避不及
    ，致與被告所駕駛之系爭肇事車輛發生碰撞（下稱系爭車禍
    ），原告因而受有右側遠端鎖骨骨折、第一至第四腰椎橫突
    骨折、頭部外傷併前額撕裂傷及血腫之傷害（下稱系爭傷害
    ），嗣陳永建將系爭機車損害賠償請求權讓與原告。從而，
    原告就上開過失侵權行為，自得請求被告賠償所支出之醫療
    費用、疤痕醫療費用、醫療器材費用、計程車費用、不能工
    作損失、看護費用、系爭機車修復費用、精神慰撫金等損害
    。為此，爰依民法第184條第1項前段、第191條之2、第193
    條、第195條之規定，向被告請求如附表「請求金額」欄所
    示之損害賠償等語。並聲明：㈠被告應給付原告新臺幣（下
    同）700,000元，並自刑事附帶民事訴訟起訴狀繕本送達之
    翌日起至清償日止，按年息5％計算之利息；㈡願供擔保請准
    宣告假執行。
二、被告則以：關於醫療費用、疤痕醫療費用、醫療器材費用、
    計程車費用、不能工作損失、重新配置眼鏡費用均不爭執；
    就關於機車修費用部分，其雖對原告因而支出35,250元無意
    見，然其認為均為零件支出，故應予折舊；就雜費即親屬照
    顧之看護費用標準應以每日1,200元計算；精神慰撫金則請
    求法院依法審酌合理金額等語為辯。並聲明：原告之訴及假
    執行聲請均駁回。
三、兩造協議不爭執事項（見本院卷第67頁背面及第68頁，並依
    判決格式增刪修改文句）：
　㈠被告於110年1月15日中午12時40分許，駕駛系爭肇事車輛，
    沿宜蘭縣冬山鄉某無名路由東往西方向行駛，行經該路與自
    強路交岔路口欲左轉至自強路時，本應注意汽車行駛至交岔
    路口，轉彎車應讓直行車先行，而依當時天候晴、日間自然
    光線、柏油路面乾燥、無缺陷、無障礙物及視距良好，並無
    不能注意之情事，竟疏未注意，即貿然左轉，適原告騎乘系
    爭機車，沿自強路由南往北方向行駛至該路口，因閃避不及
    ，致與被告所駕駛之系爭肇事車輛發生碰撞之系爭車禍，原
    告因而受有右側遠端鎖骨骨折、第一至第四腰椎橫突骨折、
    頭部外傷併前額撕裂傷及血腫等系爭傷害。
  ㈡原告因系爭車禍受有系爭傷害，自110年1月15日至111年5月1
    9日間支出醫療費用76,326元。原告因系爭傷害臉部尚有疤
    痕，為治療該疤痕而須支出48,000元。
  ㈢原告因系爭傷害而有購買冰敷袋、膠帶、紗布等衛生用品及
    背架而支出14,453元。
  ㈣原告因系爭車禍後，從住家往返醫療財團法人羅許基金會羅
    東博愛醫院（下稱羅東博愛醫院）而支付交通費8,080元。
  ㈤原告因系爭車禍而於住院期間（110年1月15日至同年月20日
    ）及出院後3個月，合計96日均有受專人全日看護之必要，
    且係由親屬照護，被告對於看護費用每日1,200元範圍不爭
    執（惟原告主張應以每日2,000元計算）。
  ㈥原告因系爭車禍，受有系爭傷害而須休養3個月（110年1月15
    日至110年4月15日）不能工作，原告每月薪資為35,000 元
    ，受有不能工作損失105,000元。
  ㈦原告迄未就系爭車禍請領強制汽車責任險。
  ㈧系爭機車於106年6月出廠，車主為陳永建，其已將車損之損
    害賠償請求權讓與給原告，系爭機車及原告之眼鏡因系爭車
    禍受有損害，系爭機車維修費用為35,250元，重新配付眼鏡
    費用為4,600元。
四、兩造爭執要旨（見本院卷第68頁，並依判決格式增刪修改文
    句）及本院論斷：
  ㈠查原告主張被告於上揭時、地駕駛爭肇事車輛，且依當時情
    狀，並無不能注意之情形，竟疏未注意即貿然右轉彎，適原
    告騎乘系爭機車，沿自強路由南往北方向行駛至該處，原告
    因見被告左轉即緊急煞車而與系爭肇事車輛發生碰撞而發生
    系爭車禍，原告因而受有系爭傷害等事實，業據原告提出羅
    東博愛醫院之醫療費用收據、診斷證明書為據（見本院卷第
    25至32頁），並經本院調取本院110年度交易字第362號刑事
    卷宗審閱無訛，兩造對於上情亦均不爭執，堪信屬實。
  ㈡按因故意或過失，不法侵害他人之權利者，負損害賠償責任
    ；汽車、機車或其他非依軌道行駛之動力車輛，在使用中加
    損害於他人者，駕駛人應賠償因此所生之損害。但於防止損
    害之發生，已盡相當之注意者，不在此限；不法侵害他人之
    身體或健康者，對於被害人因此喪失或減少勞動能力或增加
    生活上之需要時，應負損害賠償責任；不法侵害他人之身體
    、健康者，被害人雖非財產上之損害，亦得請求賠償相當之
    金額，民法第184條第1項前段、第191條之2、第193條第1項
    、第195條第1項前段分別定有明文。次按當事人主張之事實
    ，經他造以書狀或於言詞辯論時自認者，無庸舉證；當事人
    對於他造主張之事實，於言詞辯論時不爭執者，視同自認，
    此觀民事訴訟法第279條第1項、第280條第1項前段之規定即
    明。依此規定，當事人主張之事實經他造自認者，依法不負
    舉證責任。法院亦不得就他造自認之事實調查證據，另為與
    其自認事實相反之判斷，並應以其自認為認定事實及裁判之
    基礎（最高法院97年度台上字第2570號判決意旨參照）。經
    查，原告主張被告就系爭車禍之發生具有過失，且原告因而
    受有系爭傷害，此為被告所不爭執，則原告依上揭規定，請
    求被告負損害賠償之責，自屬有據。惟被告就原告得請求之
    金額尚有爭執，爰就原告請求之各項損害賠償及金額，是否
    有理由，逐一審酌如下：
  ⒈醫療費用：
　  查原告主張因系爭車禍受有系爭傷害，因而支出醫療費用76
    ,326元部分，業據其提出羅東博愛醫院之診斷證明書暨醫療
    費用單據等件（見本院卷第25至32頁）為憑，且為被告所不
    爭執，應視同自認，堪信原告此部分主張為真實，應予准許
    。
  ⒉疤痕醫療費用：
　　按請求將來給付之訴，以有預為請求之必要者為限，得提起
    之，民事訴訟法第246條亦有明文。查原告主張因系爭傷害
    頭部因而留有傷口肥厚性疤痕增生與凹陷疤痕，預估須支出
    疤痕治療費用48,000元之情，業據其提出羅東博愛醫院之診
    斷證明書、諮詢資料等件為證（見本院卷第31至32頁），且
    有羅東博愛醫院111年7月1日羅博醫字第1110600166號函檢
    附之醫師說明表略以：顏面部之疤痕如造成病患自信心受創
    、人際關係（工作求職、交友或婚姻）上之困難，醫學尚有
    其必要性，利用手術或疤痕雷射改善疤痕外觀，惟此非健保
    給付項目，須自費施行，每次之費用以疤痕面積大小收費，
    1公分約10,000元等語（見本院卷第54至55頁），且為被告
    所不爭執，堪信為真實，而本院認基於裁判紛爭解決一次性
    ，為避免原被告日後請求之訟累，應有預為一併請求之必要
    。
　⒊醫療器材費用：
　　查原告主張因系爭車禍受有系爭傷害，因而購買醫療器材費
    用支出14,453元部分，業據其提出電子發票證明聯、統一發
    票等件（見本院卷第33頁）為憑，且為被告所不爭執，應視
    同自認，堪信原告此部分主張為真實，應予准許。
　⒋計程車費用：
　　查原告主張因系爭車禍受有系爭傷害因而須往返羅東博愛醫
    院，而支出計程車費用8,080元等語，業據其提出計程車專
    用收據、免用統一發票收據（見本院卷第34至35頁）為憑，
    且為被告所不爭執，應視同自認，堪信原告此部分主張為真
    實，應予准許。
　⒌不能工作損失：
　　查原告主張其因系爭車禍受傷而須休養3個月（即自110年1
    月15日至110年4月15日）不能工作，其每月薪資35,000元，
    共受有不能工作損失105,000元，業據其提出羅東博愛醫院
    診斷證明書、在職薪資證明（見本院卷第20頁、第36頁）為
    憑，且有合維股份有限公司111年7月1日回函及本院公務電
    話紀錄（見本院卷第56至57頁）在卷可考，並為被告所不爭
    執，應視同自認，堪信原告此部分主張為真實，應予准許。
　⒍看護費用：
  ⑴按親屬代為照顧被害人之起居，固係基於親情，但親屬看護
    所付出之勞力並非不能評價為金錢，雖因二者身分關係而免
    除被害人之支付義務，惟此種基於身分關係之恩惠，自不能
    加惠於加害人。故由親屬看護時雖無現實看護費之支付，仍
    應認被害人受有相當於看護費之損害，得向加害人請求賠償
    ，始符公平原則（最高法院94年度台上字第1543號判決意旨
    參照）。查原告主張因系爭車禍受有系爭傷害，因而於而於
    住院期間（110年1月15日至同年月20日）及出院後3個月，
    合計96日均有受專人全日看護之必要，且係由親屬照護，業
    據其提出羅東博愛醫院診斷證明書為據（見本院卷第20頁）
    ，且為被告所不爭執，應視同自認，堪信為屬實。
  ⑵又被告就原告主張之96日看護費用，固辯稱應比照強制險每
    日1,200元標準計算等語。然查，強制汽車責任保險給付看
    護費用之標準雖不分全、半日均以1,200元計算，惟強制汽
    車責任保險之給付係為使汽車交通事故所致傷害或死亡之受
    害人，得以迅速獲得基本保障，並維護交通安全所為之立法
    ，其給付項目之等級、金額及審核事項之標準，依強制汽車
    責任保險法第27條第2項規定，由主管機關會同中央交通主
    管機關視社會及經濟實際情形而統一訂定，旨在迅速填補被
    害人之損害，並非每位需看護之人，僅能以該最低標準所訂
    定之金額聘請看護，而應依社會一般看護工之工資為計算損
    害之標準，且衡諸常情，親屬間看護應可較為細心，病人亦
    能獲得較大之身心助益，併考量家屬陪同就醫耗費之時間等
    ，則原告之傷勢雖係由其家屬看護，其主張每日看護費用以
    2,000元計算，未高於一般常情，尚屬合理，被告此部分抗
    辯，委無可採。從而，原告請求之看護費用192,000元（計
    算式：2,000×96=192,000元）範圍，為有理由。　 
  ⒎財物損失：
  ⑴眼鏡部分：
    查原告主張因系爭車禍致其配戴之眼鏡受損，其因而配置新
    眼鏡而支出4,600元，業據其提出統一發票（見本院卷第37
    頁背面）為據，且為被告所不爭執，應視同自認，堪信為真
    實，故原告此部分請求即屬有據。
  ⑵機車修復費用：
　　查原告主張系爭機車之所有權人陳永建將車損損害賠償請求
    權讓與原告，且其因系爭車禍而支出系爭機車修理費用35,2
    50元（零件：25,850元、工資9,400元）乙節，業據其提出
    免用統一發票收據、估價單及債權讓與證明書為證（見本院
    卷第37頁、第50頁第52頁），被告固不否認維修費用總額，
    惟就工資數額有爭執，辯稱維修費用應均屬零件而須折舊等
    語。然觀之免用統一發票收據之品名項目，雖未分列工資及
    零件費，然依一般經驗，機車行出具之估價單常將修理之零
    件費及工資併計，是該機車行收取之修理費，均應包含工資
    在內，且工資確為9,400元，此亦有本院公務電話紀錄附卷
    可憑（見本院卷第65頁），是被告辯稱工資不合理並未提出
    任何證據可資佐證，其空言所辯，尚難憑採。又系爭機車修
    復之費用依原告提出之估價單所示，其中25,850元為零件費
    用，衡以車輛有關零件部分之修復，既以新零件更換被損害
    之舊零件，則在計算損害賠償額時，自應將零件折舊部分予
    以扣除（最高法院77年5月17日第9次民事庭會議決議參照）
    。參以行政院所頒固定資產耐用年數表及固定資產折舊率之
    規定，系爭機車之耐用年數為3年，依定率遞減法每年折舊1
    000分之536，其最後1年之折舊額，加歷年折舊累計額，其
    總和不得超過該資產成本原額之10分之9。另依營利事業所
    得稅查核準則第95條第6項規定「固定資產提列折舊採用定
    率遞減法者，以1年為計算單位，其使用期間未滿1年者，按
    實際使用之月數相當於全年之比例計算之，不滿1月者，以1
    月計」。系爭機車出廠日為2017（106年）6月，此有行照在
    卷可憑（見本院卷第51頁），迄至110年1月15日損害發生時
    止，已使用逾3年，則系爭機車依前開計算扣除零件折舊額
    後，零件費用應以2,585元為正當（計算式：25,850元×1/10
    ＝2,585元），加上其餘非屬零件之工資9,400元，系爭機車
    必要回復原狀費用應於11,985元（計算式：2,585元＋9,400
    元＝11,985元）範圍內為有理由，原告逾此部分之請求，則
    非有據，不應准許。
　⒏精神慰撫金部分：
　  按人格權遭遇侵害，受有精神上之痛苦，而請求慰藉金之賠
    償，其核給之標準，須斟酌雙方之身分、資力與加害程度及
    其他各種情形核定相當之數額。其金額是否相當，自應依實
    際加害情形與被害人所受之痛苦及雙方之身分、地位、經濟
    狀況等關係決定之（最高法院51年度台上字第223號、85年
    度台上字第460號裁判意旨參照）。準此，慰撫金之多寡，
    應斟酌雙方之身分、地位、資力與加害之程度及其他各種情
    形與被害人所受之痛苦及雙方之身分、地位、經濟狀況等關
    係決定之。查原告因被告之過失侵權而受有系爭傷害，已如
    前述，致其須休養3個月，顯見原告因此受有相當程度之精
    神上苦楚，自得請求賠償精神慰撫金。復審酌原告自陳高中
    肄業，工作為司機，月收35,000元，無人需扶養，於109至1
    10年度有薪資所得，名下無不動產。被告自陳二專肄業，工
    作為司機，月收45,000元，無人需扶養，其於108至110年度
    有薪資所得，名下有不動產及車輛，此業據兩造陳明在卷，
    且有107至109年度稅務電子閘門財產所得調件明細表在卷可
    佐（見限制閱覽卷）。本院審酌兩造上開身分、職業、地位
    、經濟情況，及侵權行為情形等一切情狀，認原告請求被告
    賠償之精神慰撫金216,291元顯有過高，應以200,000元為適
    當，逾此部分則不應准許。
  ⒐綜上所述，原告主張因系爭車禍支出醫療費用76,326元、疤
    痕醫療費用48,000元、醫療器材費用14,453元、計程車費用
    8,080元、不能工作損失105,000、看護費用192,000元、財
    物損失16,585元（計算式：4,600元＋11,985元＝16,585元）
    、精神慰撫金200,000元，合計660,444元，應屬有據。
  ㈢惟按損害之發生或擴大，被害人與有過失者，法院得減輕賠
    償金額或免除之，民法第217條第1項定有明文。此項規定之
    目的在謀求加害人與被害人間之公平，倘受害人於事故之發
    生亦有過失時，由加害人負全部賠償責任，未免失諸過酷，
    是以賦與法院得不待當事人之主張，減輕其賠償金額或免除
    之職權。換言之，基於過失相抵之責任減輕或免除，非僅為
    抗辯之一種，亦可使請求權全部或一部為之消滅，故裁判上
    得以職權斟酌之。至於法院對於賠償金額減至何程度，抑為
    完全免除，應斟酌雙方原因力之強弱與過失之輕重以定之（
    最高法院54年台上字第2433號判例參照）。又行經設有彎道
    、坡路、狹路、狹橋、隧道、學校、醫院標誌之路段、道路
    施工路段、泥濘或積水道路、無號誌之交岔路口及其他人車
    擁擠處所，或因雨霧致視線不清或道路發生臨時障礙，均應
    減速慢行，作隨時停車之準備；汽車行駛至交岔路口，左轉
    彎時，應距交岔路口30公尺前顯示方向燈或手勢，換入內側
    車道或左轉車道，行至交岔路口中心處左轉，並不得占用來
    車道搶先左轉，道路交通安全規則第93條第1項第2款、第10
    2條第1項第5款分別定有明文。查被告駕駛系爭肇事車輛行
    經肇事路口欲左轉時，未暫停讓直行之原告先行，致與原告
    所騎乘之系爭機車發生碰撞，被告就系爭車禍之發生固有過
    失，然依原告於本件刑事偵查中自述略以：伊一直保持20至
    30公里速度，因為該處是小路等語（見110年度偵字第4914
    號卷第44頁背面），足徵原告行經無號誌之岔路口並未減速
    慢行作隨時停車準備之與有過失。是本院審酌兩造就系爭車
    禍之發生，其原因力之強弱與過失輕重等前揭情狀，認系爭
    車禍之發生，被告應負擔80％之過失責任，原告則應負擔20％
    之過失責任，始為適宜。則原告僅得依被告之過失責任比例
    範圍為限，向被告請求賠償，即其得請求賠償之金額為528,
    355元（計算式：660,444×80％＝528,355元，元以下四捨五入
    ），原告逾此範圍之請求，則無理由，不應准許。
五、末按給付有確定期限者，債務人自期限屆滿時起，負遲延責
    任。給付無確定期限者，債務人於債權人得請求給付時，經
    其催告而未為給付，自受催告時起，負遲延責任。其經債權
    人起訴而送達訴狀，或依督促程序送達支付命令，或為其他
    相類之行為者，與催告有同一之效力，民法第229條第1項、
    第2項分別定有明文。又遲延之債務，以支付金錢為標的者
    ，債權人得請求依法定利率計算之遲延利息。但約定利率較
    高者，仍從其約定利率；而應付利息之債務，其利率未經約
    定，亦無法律可據者，週年利率為5％，此亦為同法第233條
    第1項及第203條所明定。本件原告請求被告應賠償之數額，
    本院前已論述說明應認定為528,355元。前述金額之給付並
    未定有給付期限，則原告請求自刑事附帶民事訴訟起訴狀繕
    本最後送達之翌日即110年12月22日起（見附民卷第5頁）至
    清償日止，按年息5％計算之遲延利息，係屬有據，應予准許
    。
六、綜上所述，原告依民法第184條第1項前段、第191條之2之規
    定，請求被告給付如主文第1項所示之金額及利息為有理由
    ，應予准許，逾此部分之請求，為無理由，應予駁回。
七、本件為適用簡易訴訟程序所為被告部分敗訴之判決，就被告
    敗訴部分，爰依民事訴訟法第389條第1項第3款之規定，依
    職權宣告假執行。原告就其勝訴部分陳明願供擔保請准宣告
    假執行，僅係促使法院之職權發動，無庸為准駁之諭知，至
    於原告敗訴部分，其假執行之聲請即失所依附，爰併予以駁
    回。並依職權宣告被告如預供擔保，得免為假執行。
八、本件事證已臻明確，兩造其餘攻擊防禦方法及所提之證據，
    經核均與判決結果不生影響，爰不逐一論述，併此敘明。
九、本件係原告提起刑事附帶民事訴訟，請求損害賠償事件，依
    法本無須繳納裁判費用，惟經本院刑事庭裁定移送後，於本
    院民事訴訟程序進行期間因原告請求財物損失而繳納裁判費
    用，是本院於裁判時即為訴訟費用負擔之諭知，並職權確定
    訴訟費用額為1,000元（第一審裁判費），應由被告負擔416
    元，餘由原告負擔。　　　
中　　華　　民　　國　　111 　年　　9 　　月　　2 　　日
                  羅東簡易庭  法　官  黃淑芳
以上正本係照原本作成。
如不服本判決，應於送達後20日內，向本院提出上訴狀並表明上
訴理由，如於本判決宣示後送達前提起上訴者，應於判決送達後
20日內補提上訴理由書（須附繕本）。
如委任律師提起上訴者，應一併繳納上訴審裁判費。
中　　華　　民　　國　　111 　年　　9 　　月　　2 　　日
                              書記官　廖文瑜

附表：（單位：新臺幣）　　
編號 項目 請求金額 判決金額  1 醫療費用 76,326元 76,326元  2 疤痕醫療費用 48,000元 48,000元  3 醫療器材費用 14,453元 14,453元  4 計程車費用 8,080元 8,080元  5 工作損失   105,000元 105,000元  6 看護費用   192,000元 192,000元  7 財物損失    39,850元 16,585元  8 精神慰撫金 216,291元   200,000元  合計 700,000元 660,444元  被告過失應負擔比例（80％）  528,355元